臺灣臺中地方法院民事判決　九十三年訴字第二六一四號
　　原　　　告　甲○○
　　被　　　告　乙○○
　　訴訟代理人　郭明仁律師
右當事人間請求損害賠償事件，本院於民國九十四年二月二十五日言詞辯論終結，判
決如下：
    主      文
原告之訴駁回。
訴訟費用由原告負擔。
    事實及理由
甲、程序方面
一、按判決之既判力，係僅關於為確定判決之事實審言詞辯論終結時之狀態而生，故
    在確定判決事實審言詞辦論終結後所後生之事實，並不受其既判力之拘束，最高
    法院著有三十九年台上字第二一四號判例可資參照，是既判力之基準時點應為最
    後事實審言詞辯論終結時。本件原告雖曾以同一車禍事由，訴請被告賠償其損害
    ，而經臺灣高等法院臺中分院以九十二年度上字第四二○號判決被告應再給付原
    告十四萬五千九百七十七元確定（該件係於民國九十三年七月十四日言詞辯論終
    結），有上開民事判決附卷可稽。惟觀諸本件原告提出之醫療費等單據其上所載
    日期均在九十三年七月十四日之後，足見原告請求賠償之事實，乃發生於前案最
    後事實審言詞辯論終結後，自不受前案確定判決既判力之拘束，原告提起本件訴
    訟，程序上尚無不合，先予敘明。
二、次按訴狀送達後，原告不得將原訴變更，但縮減應受判決事項之聲明者，不在此
    限，民事訴訟法第二百五十五條第一項第三款定有明文。本件原告起訴時係請求
    被告給付新台幣（下同）一百七十五萬元，嗣於審理中縮減金額為一百七十三萬
    一千六百七十三元，核與上開規定相符，應予准許。
乙、實體方面
一、原告起訴主張：被告於九十年十二月六日因酒醉駕車肇事而撞傷原告，造成原告
    癱瘓。原告前雖已提起民事訴訟請求被告賠償，並經法院判決確定，惟原告因車
    禍引起之後遺症，必須追蹤治療復健，且日常生活需要請人看護照料，後續支出
    醫藥費一萬七千四百九十三元、看診計程車費三萬五千一百八十元、看護費一百
    六十七萬九千元，共計一百七十三萬一千六百七十三元，為此依侵權行為之法律
    關係，訴請被告賠償等語。並聲明：被告應給付原告一百七十三萬一千六百七十
    三元。
二、被告則以：(一)系爭車禍係發生於九十年十二月六日，原告遲至九十三年十月二十
    九日始提起本件訴訟，已逾民法第一百九十七條第一項規定之二年期間，原告請
    求權已罹於時效而消滅。(二)原告對於系爭車禍之發生與有過失，被告主張過失相
    抵等語資為抗辯。並答辯聲明：原告之訴駁回。
三、本件被告於九十年十二月六日下午五時十五分許，駕駛車牌號碼Ｂ二－二二二八
    號自用小客車，沿台中市○○區○○路往松竹路方向行駛，途經軍福路與軍福十
    九路口（軍福路方向為閃光黃燈），欲通過路口直行時，適原告駕駛車牌號碼Ｍ
    Ｕ－○一一七號自用小客車，沿軍福路對向車道行駛至上開路口，欲左轉軍和巷
    行駛，二車發生碰撞，原告因此受有頭部、胸部、腹部、頸部、左前臂、左小腿
    挫傷併左尺骨骨折等傷害。而原告於車禍發生後，即訴請被告賠償其損害，經臺
    灣高等法院臺中分院於九十三年七月二十八日，以九十二年度上字第四二○號判
    決被告應再給付原告十四萬五千九百七十七元（已扣除強制汽車責任險理賠金額
    一百十八萬六千四百五十七元），嗣告確定等情，為兩造所不爭執，並有原告提
    出之診斷證明書及被告提出之上開民事判決在卷可憑，堪信為真實。是本件兩造
    之爭執點，厥為原告就系爭車禍之損害賠償請求權，是否已罹於時效？若尚未罹
    於時效，則系爭車禍之發生，兩造之過失比例為何？原告因系爭車禍之發生，其
    得再向被告請求之損害賠償數額（醫藥費、交通費、看護費）為何？
四、按因侵權行為所生之損害賠償請求權，自請求權人知有損害及賠償義務人時起，
    二年間不行使而消滅，民法第一百九十七條第一項前段定有明文。所謂知有損害
    ，即知悉受有何項損害而言，至對於損害額則無認識之必要，故以後損害額變更
    而於請求權消滅時效之進行並無影響；且應以請求權人實際知悉損害及賠償義務
    人時起算，不以知悉賠償義務人因侵權行為所構成之犯罪行為被檢察官起訴，或
    法院判決有罪為準，最高法院各著有四十九年台上字第二六五二號、七十二年台
    上字第七三八號判例可資參照。經查，系爭車禍發生於九十年十二月六日，而依
    本院依職權調取本件刑事案件（本院九十二年度中交簡上字第二一號）全卷核閱
    結果，顯示原告於車禍發生當日即已前往聯安醫院診治，該院於同日出具診斷證
    明書記載原告「頭部、胸部、腹部、頸部、左前臂、左小腿挫傷併左尺骨骨折」
    （見臺灣臺中地方法院檢察署九十一年度偵字第一○七四四號卷第三六頁），併
    參酌原告於九十一年三月十四日警詢時以告訴人身分所述：「（你於何時？何地
    被撞？）我於九十年十二月六日十七時二十五分，在台中市○○區○○里○○路
    與軍福十九路口被撞」、「（對方年籍為何？）對方年籍為乙○○，五十四年十
    月二日（生），（身分證編號）Ｚ000000000，住台中市北屯區○○○
    段三○二號」、「（當日有無就醫？有無診斷證明書？）當日是朋友送我就醫，
    有附診斷證明書乙份」、「我要提出傷害告訴」等語（同上偵卷第一○頁），可
    見原告於系爭車禍發生當日即知悉自己因車禍而受有前揭傷害，且最遲於九十一
    年三月十四日警詢時已知悉加害人為被告。既然原告至遲於九十一年三月十四日
    即已知有損害及賠償義務人，則其於九十三年十月二十九日始提起本件訴訟請求
    被告賠償，有起訴狀上所蓋本院收發室之收狀章可參，顯已逾二年之短期時效。
    原告就此雖又謂其因車禍受傷嚴重，以致經過相當時日後併發許多後遺症云云，
    然此乃損害程度或損害額之問題，參照上開說明，縱事後有所變更，亦於原告請
    求權消滅時效之進行無影響，故原告此部分主張，自無可採。
五、綜上所述，原告主張被告於九十年十二月六日因過失侵害其身體、健康之事實，
    距原告起訴時既已超過二年之時效期間，則被告依民法第一百四十四條第一項「
    時效完成後，債務人得拒絕給付」之規定，拒絕給付，自無不合。從而，原告本
    於侵權行為之法律關係，請求被告給付一百七十三萬一千六百七十三元，為無理
    由，應予駁回。
六、本件原告主張之侵權行為損害賠償請求權既已罹於時效而消滅，則關於兩造就系
    爭車禍之發生過失比例為何、原告得再向被告請求之損害賠償數額為多少等，已
    無審酌之必要，併予敘明。
七、據上論結，本件原告之訴為無理由，依民事訴訟法第七十八條，判決如主文。
中　　　華　　　民　　　國　　九十四　　年　　　三　　　月　　　十一　　日
                                        臺灣臺中地方法院民事第四庭
~B審判長法  官  洪碧雀
~B      法  官  陳添喜
~B      法　官　羅智文
正本係照原本作成。
如對本判決上訴，須於判決送達後廿日內向本院提出上訴狀
中　　　華　　　民　　　國　　九十四　　年　　　三　　　月　　　十一　　日
~B　　　書記官
